【裁判字號】    99,交聲,292
【裁判日期】    990902
【裁判案由】    違反道路交通管理處罰條例聲明異議
【裁判全文】
臺灣苗栗地方法院交通事件裁定         99年度交聲字第292號
原處分機關  交通部公路總局新竹區監理所苗栗監理站
異  議  人
即受處分人  甲○○
上列異議人即受處分人因違反道路交通管理處罰條例案件，對於
交通部公路總局新竹區監理所苗栗監理站民國99年7 月7 日所為
之竹監苗字第裁54-F00000000號處分（原舉發案號：苗縣警交字
第F00000000 號），聲明異議，本院裁定如下：
    主  文
異議駁回。
    理  由
一、原處分意旨略以：異議人即受處分人甲○○於民國99年5 月
    26日2 時50分許，駕駛車牌號碼Q6-8175 號自用小客車行經
    苗栗縣苗栗市水源里陽明山莊前處，為苗栗縣警察局苗栗分
    局南苗派出所警員舉發「無照駕駛」違規；嗣異議人於舉發
    通知單所載期限內到案申訴表示不服舉發，經原處分機關函
    請舉發單位調查結果，仍認異議人有上開違規行為，乃依道
    路交通管理處罰條例第21條第1 項第1 款暨違反道路交通管
    理事件統一裁罰基準及處理細則第41條第4 項規定，於99年
    7 月7 日裁處異議人罰鍰新臺幣（下同）8,400 元，原處分
    並無不法等語。
二、異議意旨略以：異議人與數名友人在該自小客車旁聊天，小
    客車為靜止狀態，異議人並非駕駛人，亦無駕駛小客車之行
    為，有無領有駕照，非警察所能干涉或處罰；警察開具罰單
    時，車輛係停放於路邊，車內無人，引擎未發動，有多位友
    人可證，為此向法院聲明異議，請求撤銷原處分等語。
三、按汽車駕駛人未領有駕駛執照駕駛小型車或機器腳踏車，處
    新臺幣6,000 元以上12,000元以下罰鍰，並當場禁止其駕駛
    ，道路交通管理處罰條例第21條第1 項第1 款定有明文。
四、經查：
(一)、異議人於上揭時、地，駕駛車牌號碼Q6-8175 號自用小客車
    為警掣單舉發「牌照註銷行駛公路」違規乙節，有原舉發單
    位即苗栗縣警察局苗縣警交字第F00000000 號舉發違反道路
    交通管理事件通知單、裁決書、送達證書各1 份在卷足憑。
(二)、次依證人即本件舉發警員黃興國到庭具結證稱：「當時我開
    巡邏車，車上還有一名同事邱耀瑋，我當時行經台十三線由
    北往南，到達聯合大學前，發現異議人的2F-7672 號自用小
    客車，因為車上的人都是我們毒品列管人口，我們會特別注
    意他們的狀況，經電腦查詢他的車號與車身顏色不符，我們
    就要欄停他，他們就由台十三線由北往南方向右轉陽明山莊
    逃逸；我確定該車是有人，因為該車一直在行進中」、「（
    你們攔停時，有下車或鳴笛或出示螢光棒？）雙方均未下車
    ，他們由台十三線由北往南方向右轉陽明山莊逃逸，沒有停
    車」、「（在何處攔停他們？）台十三線陽明山莊大門口入
    口處」、（是何人從駕駛座下來？）我們到達陽明山莊大門
    口時，該車已停下，車上的人已下車跑到路旁去」、「（有
    問他們何人駕駛？）他們說是甲○○」、「（他們有出示駕
    照執照？）無，他有拿身分證，他的褲頭上有汽車鑰匙，有
    直接拿下來」、「（甲○○經查詢後，確定無汽車駕照？）
    對」、「（異議人有確定是他開的車？）當場有問異議人，
    他有承認是他開的。」等語綦詳（見本院99年8 月20日訊問
    筆錄）。
(三)、本件取締過程，復經證人即當日與黃興國一同執行勤務之警
    員邱耀瑋於99年8 月30日本院調查時到庭具結證稱：「（本
    件違規是你舉發的？）是我與黃興國一同舉發的」、「（本
    件取締經過？）當時是黃興國開巡邏車，我坐副駕駛座，我
    們當時延台十三線由北往南，接近聯合大學前，發現異議人
    的2F-7672 號自用小客車，因為4773-ZE 是懸掛在其他車種
    上，故我們一直注意這個案子，後來發現這台車的車牌，我
    們就從後面一直追緝，我們車速約6、70 公里。當時未鳴笛
    或裝警報器，怕驚動他們，我們車身相距約4 至5 個車身，
    後來有跟丟，就在附近查看，然後在陽明山莊前面發現他們
    。我們就上前盤查，當時車上有一個男生坐後座，好像是彭
    偉屏，其他人都下車了，然後我問是誰開的車，異議人有承
    認是他開的，他把鑰匙從身上口袋中拿出，就發動證明這不
    是贓車，因為我們有懷疑此車是贓車掛他車牌」、「（確定
    是異議人當下有承認是駕駛人，並且從身上拿出鑰匙去發動
    車子？是的」、「（鑰匙是從他身上拿下來的？）時間有點
    遠，只知道是他拿鑰匙發動。」等語（見本院同上日期之訊
    問筆錄）。衡諸證人黃興國、邱耀瑋係依法執行公務之人員
    ，經到庭具結，證述渠等攔停舉發經過，對異議人如何無照
    駕駛之舉發過程的證述，連續而完整，顯見證人對舉發當時
    之記憶深刻。渠等與異議人素不相識，並無宿怨，亦無仇隙
    ，應無甘冒自身觸犯偽證罪之風險而設詞誣攀之理。且依卷
    內證據資料並無任何積極證據足以證明證人上開證詞係屬虛
    偽，亦無足以令人顯信證人證述為不可採之品性證據或前科
    證據存在，本院自不得僅以證人為本件掣單告發異議人之員
    警而全盤抹煞其在訴訟上所具有之證人資格及其證言之證明
    力，故渠等證言應堪採信，則異議人確有於上揭時、地無照
    駕駛之違規屬實。
(四)、又依上開證人黃興國及邱耀瑋之證述可知，舉發當時異議人
    已承認其就是上開車輛之駕駛人，此亦為異議人所不爭執（
    見本院卷第29頁）。異議人雖辯稱因警察認為伊等三人偷車
    ，另二人（劉寶玲、彭偉屏）嚇到，於是伊才承認是駕駛人
    云云（見本院卷第29頁）；然衡諸常情，倘異議人於本件違
    規舉發之時確實未駕駛上開自小客車，其在當下應會向警員
    爭執未有駕車之情事，詎異議人捨此不為，反當場承認其係
    駕駛上開車輛之人，顯然悖乎常情。再者，縱使警員懷疑伊
    等有偷車之行為，惟依異議人所稱，第三人劉寶玲及彭偉屏
    均屬有駕照之人，而面對警員之欄檢，卻由無駕駛執照之異
    議人出面承認其為駕駛人，豈非更啟人疑竇？是異議人上開
    所辯，亦與常理不合，尚難據為對其有利之認定。此外，異
    異議人未就舉發員警之舉發有誤或失當提出相關證據以供調
    查，本院亦查無任何具體事證足資證明舉發員警有捏造事實
    違法取締或有取締不當之情事。從而，異議人有於上述時、
    地無照駕駛之行為，且經合法舉發一事應堪認定，本件事證
    明確，應依法論科。
五、綜上所述，異議人確有未領有駕駛執照駕駛小型車之違規行
    為，原處分機關根據道路交通管理處罰條例第21條第1 項第
    1 款之規定及違反道路交通管理事件統一裁罰基準表，裁處
    異議人罰鍰8,400 元，無違法或不當之情事，聲明異議意旨
    僅執前詞，任意指摘原處分，並無理由，應予駁回。
六、據上論斷，應依道路交通管理處罰條例第87條第2 項、道路
    交通案件處理辦法第19條，裁定如主文。
中    華    民    國    99    年    9     月    2    日
                  交通法庭  法  官  周靜妮
以上正本證明與原本無異。
如不服本裁定，應於送達後5 日內向本院提出抗告狀。
                            書記官  巫  穎
中    華    民    國    99    年    9     月    2     日

司法院資訊處製作；財團法人民間司法改革基金會備份。
